【裁判字號】    90,訴,395
【裁判日期】    901114
【裁判案由】    偽造文書等
【裁判全文】
臺灣臺北地方法院刑事判決                            九十年度訴字第三九五號
    公  訴  人  臺灣臺北地方法院檢察署檢察官
    被      告  丁○○
右列被告因偽造文書等案件，經檢察官聲請簡易判決處刑（八十九年度偵字第一四八
七五號），本院刑事庭認不宜以簡易判決處刑，改依通常程序審理，判決如左：
    主  文
丁○○竊盜，處有期徒刑參月，如易科罰金以參佰元折算壹日；又連續行使偽造私文
書，足以生損害於他人，處有期徒刑參月，如易科罰金以參佰元折算壹日；又竊盜，
處有期徒刑參月，如易科罰金以參佰元折算壹日；應執行有期徒刑柒月，如易科罰金
以參佰元折算壹日；緩刑肆年。
被訴業務侵占等罪部份無罪。
    事  實
一、丁○○自民國（下同）八十七年十二月間起受僱於丙○○經營之東澳小吃店（市
    招：昆士蘭岩燒餐廳，設於台北市○○○路一七四號）任服務員，八十八年三月
    間任該餐廳副領班，竟（一）意圖為自己不法之所有，於八十八年十月間某日晚
    上十時許，竊取置於該餐廳櫃檯抽屜內之現金新台幣（下同）一萬五千元及酒櫃
    中之葡萄酒一瓶。（二）基於概括犯意，於八十八年九月至十月間，連續偽造該
    餐廳向廠商進貨之進貨憑證約四、五張，每張金額約二、三百元，持之向東澳小
    吃店以貨款名義取得一千餘元，足生損害於丙○○。（三）另基於意圖為自己不
    法所有之犯意，於八十九年六月六日，在該餐廳內，竊取該餐廳所有之客戶報價
    單九份、客戶型錄三份及吧台操作手冊一本等物，得手後置於同事甲○○家中。
    嗣經該餐廳總經理乙○○發現帳目不清，始悉上情。
二、案經丙○○訴請臺灣臺北地方法院檢察署檢察官偵查後聲請以簡易判決處刑，經
    本院刑事庭認不宜以簡易判決處刑，改依通常程序審理。
    理  由
一、右揭犯罪事實業據被告丁○○坦承不諱，核與告訴人代理人乙○○指訴情節相符
    ，並經證人甲○○證述屬實，復有存證信函、被告書立之悔過書各一件附卷可資
    證明。事證明確，被告犯行洵堪認定。
二、核被告丁○○竊取告訴人所有之一萬五千元及葡萄酒一瓶，所為係犯刑法第三百
    二十條第一項之竊盜罪，其偽造進貨憑證向告訴人詐得一千餘元，所為係犯同法
    第二百十六條、第二百十條之行使偽造私文書罪及第三百三十九條第一項之詐欺
    取財罪，另被告竊取告訴人所有之客戶報價單、型錄及吧台操作手冊等物之時間
    距被告第一次竊取告訴人財物之時已有八個月之久，且據被告所陳，其係心想離
    職後將來開店或工作上或許用得著前揭客戶報價單、型錄及吧台操作手冊等物，
    始起意行竊，故此部份竊盜犯行，應認係另行起意，公訴人認此部份竊盜犯行與
    上開第一次竊盜犯行間，有連續犯關係，尚有誤會，併此敘明。被告偽造文書後
    ，復持以行使，其偽造之低度行為為行使之高度行為吸收，不另論罪，其先後多
    次行使偽造私文書及詐欺取財犯行，均時間緊接，罪名與構成要件相同，顯係各
    基於概括犯意而為，應各依連續犯規定論以一罪，並均加重其刑。所犯行使偽造
    私文書罪及詐欺取財罪間，有方法、結果牽連關係，為牽連犯，應從一重論以行
    使偽造私文書罪處斷。被告所犯上開三罪間，犯意各別，行為互殊，應予分論併
    罰。爰審酌被告犯罪之動機、目的、手段、品行、智識程度、所竊得之財物價值
    不多，及犯罪後尚能坦承犯行不諱，惟並未與告訴人達成和解等一切情狀，量處
    如主文所示之刑，並諭知易科罰金之折算標準，及定其應執行刑與諭知易科罰金
    之折算標準，以資懲儆。又被告行為後，刑法第四十一條業已修正，並於九十年
    一月十日經總統公布，於九十年一月十二日生效，茲比較新舊法文修正之結果，
    其中原舊法第四十一條「犯最重本刑為三年以下有期徒刑以下刑之罪，而受六月
    以下有期徒刑或拘役之宣告，因身體、教育、職業或家庭之關係，執行顯有困難
    ，得以一元以上三元以下折算一日，易科罰金」之規定，已經修正之新法擴大得
    易科罰金之範圍，凡「所犯最重本刑為五年以下有期徒刑之罪」，符合前開與舊
    法相同之其他要件下，即得易科罰金，是適用新法即對被告原所犯最重本刑為有
    期徒刑五年以下之罪者，使其有易科罰金之適用，對被告而言，自較有利，依刑
    法第二條第一項前段之規定，即應適用裁判時之新修正刑法第四十一條規定為易
    科罰金之諭知。末查被告未曾受有期徒刑以上刑之宣告，有台灣高等法院被告全
    國前案紀錄表乙件在卷可稽，且其年紀尚輕，本件犯行所得財物並不多，本院認
    為其經此偵、審程序後，應知警惕，信無再犯之虞，因認對其所宣告之刑，以暫
    不執行為適當，併予宣告緩刑肆年，以勵自新。
三、公訴意旨另以：被告丁○○於八十九年四月十一日，為東澳小吃店處理進貨事宜
    ，竟意圖為自己不法之利益，並損害丙○○之利益，隱瞞該餐廳有向「連大立菸
    酒股份有限公司」進貨啤酒三箱，價值二千八百四十元之情事，將上開業務上持
    有之貨品侵占入己，而認被告另犯有刑法第三百三十六條第二項業務侵占等罪嫌
    云云，按犯罪事實應依證據認定之，無證據不得推定其犯罪事實；又不能證明被
    告犯罪者，即應諭知無罪之判決，刑事訴訟法第一百五十四條、第三百零一條第
    一項分別定有明文。次按刑事訴訟法上所謂認定犯罪事實之證據，係指足以認定
    被告確有犯罪行為之積極證據而言，如未能發現相當證據或證據不足以證明，自
    不能以推測或擬制之方法，以為裁判基礎，最高法院二十九年上字第三一０五號
    及同院四十年臺上字第八十六號分別著有判例；又認定不利於被告之事實，須依
    積極證據，苟積極證據不足為不利被告之認定時，即應為有利於被告之認定，更
    不必有何有利之證據，最高法院三十年上字第八一六號判例參照，此亦為刑法論
    理中「罪疑唯輕原則」之具體表現，合先明。本件公訴人認被告涉有右揭罪嫌
    ，僅係以告訴人代理人乙○○之指述及卷附連大立菸酒股份有限公司對帳單為其
    論據，訊據被告堅決否認此部份犯行，堅稱：「那是我自己貼現金進的貨，而且
    貨都是公司用的。因為是我自己的疏失，把發票遺失了。」等語，觀之告訴人代
    理人乙○○在偵查中之指述，其係稱：「如被告沒有侵占貨物，為何帳上沒有記
    載，且對客戶拖延帳款，公司帳上也沒有登載，會計師也沒有查到帳。」等語，
    對此，被告則辯以：「當時是發票遺失，我是作帳疏失，我有要求廠商補一份。
    」等語，本院認為被告之辯解既非不可能，而告訴人代理人之指述又皆為推測或
    擬制之詞，揆諸前揭說明，已難為不利被告之認定，參以在本院審理中告訴人代
    理人亦坦認並未付這筆貨款，換言之，連大立菸酒股份有限公司並未向告訴人收
    取這筆貨款，此又徵顯被告所言因其個人之疏失，把發票遺失，後來伊自己貼現
    金進的貨等語為可採，此外復查無其他積極證據足資證明被告有何公訴意旨所指
    之此部份犯行，應認其犯罪尚屬不能證明，爰依法為被告此部份事實無罪之諭知
    。
據上論斷，應依刑事訴訟法第二百九十九條第一項前段、三百零一條第一項，刑法第
五十六條、第三百二十條第一項、第二百十六條、第二百十條、第三百三十九條第一
項、第二條第一項前段、第五十五條、第五十一條第五款、修正後第四十一條第一項
前段、第二項、第七十四條第一款，罰金罰鍰提高標準條例第一條前段、第二條，判
決如主文。
本案經檢察官黃久真到庭執行職務。
中    華      民        國    九十    年      十一        月    十四    日
            臺灣臺北地方法院刑事第一庭
                                        法    官    吳  孟  良
右正本證明與原本無異。
如不服本判決，應於判決送達後十日內，向本院提出上訴狀。
                                        書 記 官    田  華  仁
中    華      民        國    九十    年      十一        月    十四    日
附錄本案所犯法條全文
刑法第二百一十條
(偽造變造私文書罪)
偽造、變造私文書，足以生損害於公眾或他人者，處五年以下有期徒刑。
刑法第二百一十六條
(行使偽造變造或登載不實之文書罪)
行使第二百十條至第二百十五條之文書者，依偽造、變造文書或登載不實事項或使登
載不實事項之規定處斷。
刑法第三百二十條
(普通竊盜罪、竊佔罪)
意圖為自己或第三人不法之所有，而竊取他人之動產者，為竊盜罪，處五年以下有期
徒刑、拘役或五百元以下罰金。
意圖為自己或第三人不法之利益，而竊佔他人之不動產者，依前項之規定處斷。
前二項之未遂犯罰之。


司法院資訊處製作；財團法人民間司法改革基金會備份。
